---
title: "Lab 06"
author: "Leticia Rocha Soares Martins [221324]"
format: pdf
editor: visual
---

```{r}
install.packages(c("dplyr", "RSQLite"))
library(dplyr)
library(RSQLite)
```

## Atividade 

1.  Baixe o arquivo `disco.db` e armazene na variável `path` o caminho completo (pasta) na qual o arquivo foi gravado. Utilize o comando `file.path()` para combinar a variável `path` com o nome do arquivo (`disco.db`) e obter o nome do arquivo com seu respectivo caminho. Armazene este resultado na variável `fname`.

    ```{r}
    path <- "."
    fname<- file.path(path, "disco.db")

    ```

2.  Utilizando o pacote `RSQLite`, conecte-se ao arquivo de banco de dados. Armazene a conexão na variável `conn`.

    ```{r}
    conn <- dbConnect(SQLite(), fname)
    ```

3.  Liste as tabelas existentes no banco de dados.

    ```{r}
    dbListTables(conn)
    ```

4.  Identifique os nomes de todas as colunas existentes na tabela `customers`.

    ```{r}
    dbListFields(conn, "customers")
    ```

5.  Utilizando **apenas** `SQLite`, com o apoio do comando `dbGetQuery`, identifique quantos clientes estão atualmente cadastrados neste banco de dados.

    ```{r}
    sql <- "SELECT COUNT(*) AS total_clientes FROM customers"
    dbGetQuery(conn, sql)
    ```

6.  Utilizando **apenas** `SQLite`, identifique o número de países diferentes em que moram os clientes encontrados acima.

    ```{r}
    sql <- "SELECT COUNT(DISTINCT country) AS n_paises FROM customers"
    dbGetQuery(conn, sql)
    ```

7.  Utilizando **apenas** `SQLite`, quantos clientes existem por país? A tabela resultante deve conter o nome do país e a respectiva contagem, além de ser ordenada de maneira decrescente pela referida contagem.

    ```{r}
    sql <- paste(
      "SELECT country, COUNT(customerid) AS n_clientes",
      "FROM customers",
      "GROUP BY country",
      "ORDER BY n_clientes DESC"
    )
    dbGetQuery(conn, sql)
    ```

8.  Quais são os 5 países com mais clientes registrados? Use apenas `SQLite`.

    ```{r}
    sql <- paste(
      "SELECT country, COUNT(customerid) AS n_clientes",
      "FROM customers",
      "GROUP BY country",
      "ORDER BY n_clientes DESC",
      "LIMIT 5"
    )
    dbGetQuery(conn, sql)
    ```

9.  Quais são os países registrados que possuem apenas 6 letras no nome?

    ```{r}
    sql <- paste(
      "SELECT DISTINCT country FROM customers",
      "WHERE country GLOB '??????'"
    )
    dbGetQuery(conn, sql)
    ```

10. Quais foram as músicas compradas por clientes brasileiros?

    ```{r}
    sql <- paste(
      "SELECT DISTINCT tracks.Name",
      "FROM customers",
      "INNER JOIN invoices ON customers.CustomerId = invoices.CustomerId",
      "INNER JOIN invoice_items ON invoices.InvoiceId = invoice_items.InvoiceId",
      "INNER JOIN tracks ON invoice_items.TrackId = tracks.TrackId",
      "WHERE customers.Country = 'Brazil'"
    )
    dbGetQuery(conn, sql)
    ```

11. Desconecte do banco de dados.

    ```{r}
    dbDisconnect(conn)
    ```

```{r}
Sys.setenv(TZ= "America/Sao_Paulo")
Sys.time()
```
