---
title: "Lab04"
author: "Leticia Rocha Soares Martins [221324]"
data: "2026-09-09"
format: html
editor: visual
---

## Atividades

#### conversão para csv com duckdb 
```{r}
#| label: converter-com-duckdb
#| eval: false

install.packages("duckdb")
library(duckdb)

fname <- file.path("dados", "WDIEXCEL.xlsx")
csv_saida <- file.path("dados", "WDIEXCEL_Data.csv")

con <- dbConnect(duckdb())
dbExecute(con, "INSTALL excel; LOAD excel;")
dbExecute(con, sprintf(
  "COPY (SELECT * FROM read_xlsx('%s', sheet = 'Data')) TO '%s' (HEADER, DELIMITER ',')",
  fname, csv_saida
))
dbDisconnect(con, shutdown = TRUE)
```

Depois de rodar o chunk acima é recomendado dar **Session \> Restart R**, para limpar a memória. 

**1)** Carregue os pacotes `readxl` e `tidyverse`.

```{r}
install.packages(c("readxl", "tidyverse"))
library(readxl)
library(tidyverse)
```

**2)** Crie uma variável chamada `fname` que contenha o caminho para o arquivo `WDIEXCEL.xlsx`, disponível no seu diretório de dados. Confirme que o R identifica a existência do arquivo utilizando o comando `file.exists`

```{r}
fname <- "dados/WDIEXCEL.xlsx"

file.exists(fname)
```

**3)** Leia a planilha “Country” e armazene no objeto `countries`.

```{r}
countries <- read_excel(fname, sheet = "Country")

```

**4)** Mantenha apenas os registros de 5 países (Brasil e outros 4 de sua escolha).

```{r}
mantidos <- c("BRA", "CHN", "CUB", "IND", "ITA")

countries <- countries |>
  filter( `Country Code` %in% mantidos)

head(countries)
```

**5)** Leia a planilha “Data” e armazene no objeto `WDI`.

```{r}
paises_wanted <- countries$`Country Code`

processa_chunk <- function(x, pos) {
  x |>
    filter(`Country Code` %in% paises_wanted)
}

WDI <- read_csv_chunked(
  file.path("dados", "WDIEXCEL_Data.csv"),
  DataFrameCallback$new(processa_chunk),
  chunk_size = 20000
)

```

**6)** Selecione apenas as colunas:

```         
- Country Code
- Indicator Code
- E todos os anos de 1960-2018
```

```{r}
WDI <- WDI |>
  select(`Country Code`, `Indicator Code`, `1960`:`2018`)
```

**7)** Confirme se os dados wm WDI estão em formato tidy. Se não estiverem, transforme-os para tal formato. Faça de forma que exista uma coluna referente ao ano chamada YEAR.

**R>** A tabela não está em formato tidy pois a variavel "year" está armazenada em diversas colunas mas poderia estar em apenas uma. 
```{r}
WDI <- WDI %>% #filtra apenas os paises selecionados
  filter(`Country Code` %in% countries$`Country Code`)
```


```{r}
WDI <- WDI |>
  pivot_longer(
    cols = `1960`:`2018`,
    names_to = "YEAR",
    values_to = "value"
  ) |>
  pivot_wider(
    names_from = `Indicator Code`,
    values_from = value
  )

```

**8)** Confirme se a coluna referente ao ano está em formato inteiro.

```{r}
class(WDI$YEAR)   

WDI <- WDI %>%
  mutate(YEAR = as.integer(YEAR))

class(WDI$YEAR)   
```

**9)** Para o objeto WDI, mantenha apenas os registros dos países listados em countries. Selecione as colunas:

```         
- Country Code
- Short Name
- YEAR
- SP.DYN.CBRT.IN
```

```{r}
WDI_final <- WDI %>%
  inner_join(
    countries %>% select(`Country Code`, `Short Name`),
    by = "Country Code"
  ) %>%
  select(`Country Code`, `Short Name`, YEAR, SP.DYN.CBRT.IN)

WDI_final
```

**10)** Ordene o objeto de forma que, para cada país, as informações estejam ordenadas por ano.

```{r}
WDI_final <- WDI_final %>%
  arrange(`Country Code`, YEAR)

WDI_final
```

**11)** Construa um gráfico de linhas, usando o pacote `ggplot2`, que tenha no eixo X a variável YEAR, no eixo Y a variável SP.DYN.CBRT.IN e que cada linha corresponda a um país diferente.

```{r}
ggplot(WDI_final, aes(x = YEAR, y = SP.DYN.CBRT.IN, color = `Short Name`)) +
  geom_line() +
  labs(
    title = "Taxa de natalidade bruta por país (1960-2018)",
    x = "Ano",
    y = "Taxa de natalidade bruta (SP.DYN.CBRT.IN)",
    color = "País"
  ) +
  theme_minimal()
```


```{r}
Sys.setenv(TZ = "America/Sao_Paulo")
Sys.time()
```

