---
title: "Lab02"
author: "Leticia Rocha Soares Martins"
date: "2026-08-24"
format: pdf
editor: visual
---

```{r}
install.packages(c("readr", "dplyr")) 
library(readr) 
library(dplyr)
```

## Instruções

1\) Quais são as estatísticas suficientes para a determinação do percentual de vôos atrasados na chegada (`ARRIVAL_DELAY > 10)`

***Resposta*** **-\>** Para calcularmos o percentual de vôos atrasados precisamos apenas de dois dados: quantidade de vôos com atrasos maior que 10 minutos (`ARRIVAL_DELAY > 10`) e o número total de vôos; Pois o percentual é calculado atravez da formula:

$$\text{Percentual} = \left( \frac{n_{\text{atrasados}}}{n_{\text{total}}} \right) \times 100$$

2\) Crie uma função chamada getStats que, para um conjunto de qualquer tamanho de dados provenientes de `flights.csv.zip`, execute as seguintes tarefas (usando apenas verbos do `dplyr`):

- Filtre o conjunto de dados de forma que contenha apenas observações das seguintes Cias. Aéreas: AA, DL, UA e US;

- Remova observações que tenham valores faltantes em campos de interesse;

- Agrupe o conjunto de dados resultante de acordo com: dia, mês e cia. aérea;

- Para cada grupo em b., determine as estatísticas suficientes apontadas no item 1. e os retorne como um objeto da classe `tibble`;

- A função deve receber apenas dois argumentos:

  - `input`: o conjunto de dados (referente ao lote em questão);
  - `pos`: argumento de posicionamento de ponteiro dentro da base de dados. Apesar de existir na função, este argumento não será empregado internamente. É importante observar que, sem a definição deste argumento, será impossível fazer a leitura por partes.

```{r}
# função getStats 
getStats = function(input, pos) {
  input |>
    filter(AIRLINE %in% c("AA", "DL", "UA", "US")) |>
    filter(!is.na(ARRIVAL_DELAY), !is.na(YEAR), !is.na(MONTH), !is.na(DAY)) |>
    group_by(YEAR, DAY, MONTH, AIRLINE) |> 
    summarise(
      n_atrasados = sum(ARRIVAL_DELAY > 10, na.rm = TRUE),
      n_total = n(),
      .groups = 'drop'
    )
}
```

3\) Utilize alguma função `readr::read_***_chunked` para importar o arquivo `flights.csv.zip`.

- Configure o tamanho do lote (chunk) para 100 mil registros;

- Configure a função de callback para instanciar DataFrames aplicando a função `getStats` criada acima;

- Configure o argumento `col_types` de forma que ele leia, diretamente do arquivo, apenas as colunas de interesse (veja nota de aula para identificar como realizar esta tarefa)

```{r}
# especificando as colunas 
mycols = cols_only(
  YEAR = 'i',        # i = integer
  MONTH = 'i',
  DAY = 'i',
  AIRLINE = 'c',     # c = character
  ARRIVAL_DELAY = 'd' # d = double
)

# dados separados por chunk de 100.000 observações

dados_voos = read_csv_chunked('flights.csv',
                       callback=DataFrameCallback$new(getStats),
                       chunk_size = 100000,
                       col_types = mycols)

dados_voos

```

4\) Crie uma função chamada `computeStats` que:

1.  Combine as estatísticas suficientes para compor a métrica final de interesse (percentual de atraso por dia/mês/cia aérea);

2.  Retorne as informações em um `tibble` contendo apenas as seguintes colunas:

    1.  `Cia`: sigla da companhia aérea;

    2.  `Data`: data, no formato AAAA-MM-DD (dica: utilize o comando `as.Date`);

    3.  `Perc`: percentual de atraso para aquela cia. aérea e data, apresentado como um número real no intervalo \[0,1\].

```{r}
computeStats = function(stats) {
  stats |>
    mutate(
      Data = as.Date(paste(2015, MONTH, DAY, sep = "-"))
    ) |>
    mutate(
      Perc = n_atrasados / n_total
    ) |>
    select(
      Cia = AIRLINE,
      Data = Data,
      Perc = Perc
    ) |>
    arrange(Data, Cia)
}


resultado_final = computeStats(dados_voos)
resultado_final
```

5\) Produza um mapa de calor em formato de calendário para cada Cia. Aérea.

1.  Instale e carregue os pacotes `ggcal` e `ggplot2`.

2.  Defina uma paleta de cores em modo gradiente. Utilize o comando `scale_fill_gradient`. A cor inicial da paleta deve ser `#4575b4` e a cor final, `#d73027`. A paleta deve ser armazenada no objeto `pal`.

3.  Crie uma função chamada `baseCalendario` que recebe 2 argumentos a seguir: `stats` (`tibble` com resultados calculados na questão 4) e `cia` (sigla da Cia. Aérea de interesse). A função deverá:

    1.  Criar um subconjunto de `stats` de forma a conter informações de atraso e data apenas da Cia. Aérea dada por `cia`.

    2.  Para o subconjunto acima, montar a base do calendário, utilizando `ggcal(x, y)`. Nesta notação, `x` representa as datas de interesse e `y`, os percentuais de atraso para as datas descritas em `x`.

    3.  Retornar para o usuário a base do calendário criada acima.

4.  Executar a função `baseCalendario` para cada uma das Cias. Aéreas e armazenar os resultados, respectivamente, nas variáveis: `cAA`, `cDL`, `cUA` e `cUS`.

5.  Para cada uma das Cias. Aéreas, apresente o mapa de calor respectivo utilizando a combinação de camadas do `ggplot2`. Lembre-se de adicionar um título utilizando o comando `ggtitle`. Por exemplo, `cXX + pal + ggtitle("Titulo")`.

```{r}
#=================================================================#
#Não fiz essa ultima questão pois estou usando o posit cloud
#e ele diz que nao tem o pacote "ggcal" disponivel para versão do 
#R que estou utilizando (tentei resolver mas nao consegui :/).
#================================================================#
```

```{r}
Sys.setenv(TZ = "America/Sao_Paulo")
Sys.time()
```
